【裁判字號】    99,交聲,732
【裁判日期】    991230
【裁判案由】    違反道路交通管理處罰條例聲明異議
【裁判全文】
臺灣臺北地方法院交通事件裁定         99年度交聲字第732號
原處分機關  臺北市交通事件裁決所
異  議  人
即受處分人  林克學
上列受處分人因違反道路交通管理處罰條例案件，對於臺北市交
通事件裁決所中華民國九十九年五月十二日所為之處分（北市裁
罰字第裁二二—Ｚ00000000號）聲明異議，本院裁定如
下：
    主  文
異議駁回。
    理  由
一、按汽車行駛高速公路及快速公路，不得在路肩上行駛，或利
    用路肩超越前車或倒車，高速公路及快速公路交通管制規則
    第九條第一項第二款定有明文。又按汽車行駛於高速公路、
    快速公路或設站管制之道路，不遵使用限制、禁止、行車管
    制及管理事項之管制規則而有未依規定使用路肩者，處汽車
    駕駛人新臺幣（下同）三千元以上六千元以下罰鍰，並記違
    規點數一點，道路交通管理處罰條例第三十三條第一項第九
    款、第六十三條第一項第一款復有明定。而汽車駕駛人行駛
    高速公路未依規定變換車道者，依違反道路交通管理事件統
    一裁罰基準及處理細則第四十四條第一項及違反道路交通管
    理事件統一裁罰基準表（下稱基準表）之規定，尚須依行為
    人所駕駛之車輛種類及有無在應到案日期前到案等因素，決
    定應對行為人所處罰鍰之數額。是行為人駕駛小型車行駛於
    高速公路，違規行駛路肩而為警舉發，於舉發通知單上所載
    之應到案日期前到案聽候裁決，經處罰機關調查後仍認定其
    有上開違規行為者，依違反道路交通管理事件統一裁罰基準
    及處理細則第四十四條第一項及基準表之規定，應對該行為
    人處以四千元之罰鍰，並記違規點數一點。
二、本件異議人即受處分人林克學於民國九十九年二月二十八日
    下午二時三十六分許，駕駛林郭玉滿所有之車牌號碼○二○
    九—ＤＳ號自用一般小客車，行駛在國道一號高速公路南下
    十六點一公里處時，因未依規定使用路肩而為內政部警政署
    國道公路警察局第一警察隊員警林國華、林睿珊發現攔停，
    並以受處分人有「行駛路肩」之違規情事，依違反道路交通
    管理處罰條例第三十三條第一項第九款之規定當場掣單舉發
    ，並指定應於九十九年三月三十日前繳納罰鍰或前往原處分
    機關即臺北市交通事件裁決所聽候裁決。嗣受處分人於前開
    應到案日期前向原處分機關提出申訴，經原處分機關函請舉
    發單位調查結果，仍認受處分人確有前揭行駛高速公路未依
    規定行駛路肩之違規行為，於九十九年五月十二日依道路交
    通管理處罰條例第三十三條第一項第九款、第六十三條第一
    項第一款（裁決書漏載第一款）、違反道路交通管理事件統
    一裁罰基準及處理細則第四十三條、第四十四條及違反道路
    交通管理事件統一裁罰基準表之規定，裁處受處分人罰鍰四
    千元，並記違規點數一點。
三、訊據受處分人暨其聲明異議狀固不否認於前開時間，駕駛上
    開車牌號碼自用小客車，行駛在國道一號高速公路南下路段
    時，為內政部警政署國道公路警察局第一警察隊警員攔停之
    事實，惟矢口否認有何違反道路交通管理處罰條例之行為，
    辯稱：伊當日行駛至內湖出口匝道時，無故遭警攔停並指稱
    伊行駛路肩，然伊並未行駛路肩；且舉發單位未能提出照片
    或錄影證據，而僅以警員目睹違規即舉發，然警員之目睹將
    可能造成誤罰，故請提出科學證據云云。
四、經查：
（一）本件受處分人於前揭時間，駕駛前揭車輛行駛在前揭高速
      公路違規使用路肩並經警舉發等情，業經證人即為本案掣
      單舉發受處分人有交通違規情事之內政部警政署國道公路
      警察局第一警察隊警員林國華於本院九十九年六月十一日
      調查期日中到庭結證稱：當天伊在國道一號南向十六點一
      公里的路肩執行勤務，當時伊有看到受處分人駕駛○二○
      九—ＤＳ號自小客車在南向十六點一公里違規行駛外側路
      肩，伊就在南向十六點一公里攔停受處分人；他在十六點
      一公里之前違規行駛路肩，走路肩後切到外側車道，伊看
      到這部車時是在十六點一公里，受處分人走路肩的位置和
      伊之巡邏車很近；因受處分人是瞬間違規，所以在舉發違
      規當時並無就其違規行為攝影或照相等語明確。而證人即
      亦為本案掣單舉發受處分人有交通違規情事之內政部警政
      署國道公路警察局第一警察隊警員林睿珊於本院前開調查
      期日中亦到庭結證稱：當時伊和小隊長注意到受處分人違
      規行駛路肩，在南下十六點二公里處發現受處分人違規，
      伊和受處分人距離差不多一百公尺，受處分人甚至應該離
      伊更近一點；伊是在交流道匝道裡攔受處分人，那時候伊
      跟受處分人並行，原本於現場要攔受處分人，但是他就從
      路肩切外側車道，然後下交流道，攔第一次沒有停，第二
      次在匝道，第三次就請他停在路邊，亦即當時掣單舉發的
      地點即是在成功交流道下，成功路上的市區○○○○道匝
      道就攔一次，然後他就停在行善路的路邊等語綦詳，並有
      證人林國華當庭所繪並標示舉發當時警員及受處分人行駛
      路肩之相關位置，以及攔停位置之現場圖一紙附卷得徵。
      又關於本件違規路段即國道約十五點二公里東湖入口至十
      六點二公里南京東路出口之路段中，有於路邊設置「限小
      型車路肩通行」、「每日07-09」及「假日16-19」之標示
      牌等情，固有本院依職權勘驗證人林睿珊於九十九年六月
      二十一日陳報之光碟之勘驗筆錄一份暨其所繪製違規地點
      至交流道現場圖一紙等件在卷可稽，然本件受處分人行駛
      路肩之時間，並非前揭標示牌所開放行駛時段，是受處分
      人於前開時間、地點，有行駛高速公路未依規定行駛路肩
      之交通違規行為，應堪認定。
（二）受處分人固質疑舉發員警未能提出其他科學實證云云。惟
      查，證人林國華及林睿珊於本院前開調查期日中均證稱：
      渠等因發現受處分人行駛路肩到切往外車道的時間大概十
      秒鐘以內，高速公路車速很快，因為是一瞬間違規，故發
      現受處分人違規時，來不及就其違規行為攝影、照相等語
      綦詳。又查，本件交通違規行為係屬於高速公路行進中之
      違規行為，受處分人未依規定行駛路肩乃動態行為，而
      本件值勤員警即證人林國華及林睿珊於舉發當時，基於行
      車及人身安全與違規情狀之考量，客觀事實上實難即時以
      照相或錄影方式採證。況該等違規事實由人之感官即可判
      定，非必以科學儀器始能偵測得知，自難以本件無拍照或
      攝影等其他證據，即遽認證人所言為不可信。此外，本院
      復查無任何足資證明證人林國華及林睿珊有何捏造事實、
      違法取締之情事，而受處分人亦未就證人等之舉發有何違
      誤，提出相關事證以供調查，準此，證人等所為前揭不利
      於受處分人之證言自得採為佐證，受處分人前揭所辯，委
      無可採。
（三）從而，本件事證明確，受處分人於前開時間、地點，確有
      行駛於高速公路，未依規定行駛路肩之違規行為，堪予認
      定。
五、綜上所述，受處分人確有於前揭時間，駕駛前揭車輛行駛於
    高速公路未依規定行駛路肩之行為，自屬違反道路交通管理
    處罰條例第三十三條第一項第九款之規定，而受處分人於舉
    發通知單上所載應到案日期前向原處分機關提出申訴，原處
    分機關乃依道路交通管理處罰條例第三十三條第一項第九款
    、第六十三條第一項一款、違反道路交通管理事件統一裁罰
    基準及處理細則第四十四條第一項暨違反道路交通管理事件
    統一裁罰基準表之規定，裁處受處分人四千元罰鍰，並記違
    規點數一點，經核並無違誤，本件異議為無理由，自應予以
    駁回。
據上論斷，應依道路交通案件處理辦法第十九條，裁定如主文。
中    華    民    國    99    年    12    月    30    日
                  臺灣臺北地方法院交通法庭
                      法      官  雷淑雯
上正本證明與原本無異。
如不服本裁定應於送達後五日內向本院提出抗告狀
                      書  記  官  蕭君卉
中    華    民    國    99    年    12    月    30    日

司法院資訊處製作；財團法人民間司法改革基金會備份。
